臺灣臺中地方法院刑事判決　　　　　　 100年度易字第1157號
公　訴　人　臺灣臺中地方法院檢察署檢察官
被　　　告　陳信樺
上列被告因詐欺案件，經檢察官提起公訴（100年度偵字第6419
號），本院判決如下：
      主  文
陳信樺幫助意圖為自己不法之所有，以詐術使人將本人之物交付
，處有期徒刑貳月，如易科罰金，以新臺幣壹仟元折算壹日。
      事  實
一、陳信樺可預見將金融機構帳戶交由他人使用，可能幫助詐欺
    集團詐騙社會大眾轉帳或匯款至該帳戶，成為所謂「人頭帳
    戶」，竟基於即使發生亦不違反本意之幫助故意，於民國10
    0年1月3日，將其所有之合作金庫銀行大里分行帳號0000000
    000000號帳戶金融卡及密碼，交付「鑫達快遞」寄送予真實
    姓名、年籍不詳自稱「楊淑怡」之女子。嗣該女子取得上開
    金融卡後，即與其他詐欺集團成員共同基於意圖為自己不法
    所有之犯意聯絡，各於100年1月5日夜間 8時30分許、8時許
    ，分別撥打電話予陳俊宏、施柏如，佯稱陳俊宏、施柏如透
    過電腦網際網路購物之付款方式設定有誤，致陳俊宏、施柏
    如均陷於錯誤，而分別於同日夜間9時21分許、9時25分許，
    操作金融機構自動櫃員機，各轉帳新臺幣(下同) 2萬9980元
    、1萬7060 元至上開陳信樺所有之帳戶內。嗣陳俊宏、施柏
    如察覺有異，報警處理，始查悉上情。
二、案經施柏如訴由臺中市政府警察局霧峰分局移送臺灣臺中地
    方法院檢察署檢察官偵查起訴。
      理  由
壹、程序方面：
一、按刑事訴訟法第159條第1項規定：「被告以外之人於審判外
    之言詞或書面陳述，除法律有規定者外，不得作為證據。」
    其立法意旨，乃在於確保被告之反詰問權。同法第159條之5
    第1項規定：「被告以外之人於審判外之陳述，雖不符前4條
    （同法第159條之1至第159條之4）之規定，而經當事人於審
    判程序同意作為證據，法院審酌該言詞陳述或書面陳述作成
    時之情況，認為適當者，亦得為證據。」同法條第 2項規定
    ：「當事人、代理人或辯護人於法院調查證據時，知有刑事
    訴訟法第159條第1項不得為證據之情形，而未於言詞辯論終
    結前聲明異議者，視為有前項之同意。」其立法意旨，則在
    於確認當事人對於傳聞證據有處分權，得放棄反對詰問權，
    同意傳聞證據可作為證據；但因我刑事訴訟法尚非採澈底之
    當事人進行主義，乃又限制以法院認為適當者，始得為證據
    。因此，當事人同意或依法視為同意某項傳聞證據作為證據
    使用者，實質上即表示有反對詰問權之當事人已放棄其反對
    詰問權，如法院認為適當，不論該傳聞證據是否具備刑事訴
    訟法第159條之1至第159條之4所定情形，均容許作為證據；
    換言之，當事人放棄對原陳述人行使反對詰問權者，屬於證
    據傳聞性之解除行為，如法院認為適當，即容許該傳聞證據
    作為證據，不以未具備刑事訴訟法第159條之1至第159條之4
    所定情形為前提，非常上訴意旨認以未具備該等情形為前提
    ，尚有誤解。又法院於何種情況，得認為適當，應審酌該傳
    聞證據作成時之情況，如該傳聞證據之證明力明顯過低或係
    違法取得，即得認為欠缺適當性；惟是否適當之判斷，係以
    當事人同意或視為同意為前提，即當事人已無爭議，故法院
    除於審理過程中察覺該傳聞證據之作成欠缺適當性外，毋庸
    特別調查，而僅就書面記載之方式及其外觀審查，認為無問
    題而具有適當性即可，最高法院97年度臺非字第 5號判決意
    旨參照。
二、查本件檢察官與被告陳信樺對於本判決所引用之下列各項證
    據方法之證據能力，於本院準備程序及審理時均表示無意見
    而不爭執其證據能力，視為有刑事訴訟法第159條之5第 1項
    之同意，揆諸前開說明，該等被告以外之人於審判外所為言
    詞或書面陳述，其證據傳聞性已解除；且由本院審理過程觀
    之，並未察覺前開傳聞證據之作成欠缺適當性，復由該等傳
    聞證據之筆錄或文書記載方式及其外觀審查，其等之作成亦
    無何違法問題而有適當性，依刑事訴訟法第159條之5之規定
    ，自均得作為證據，合先敘明。
貳、實體方面：
一、訊據被告陳信樺，固坦認伊有於100年1月 3日，將其所有之
    合作金庫銀行大里分行帳號 0000000000000號帳戶金融卡及
    密碼，交付「鑫達快遞」寄送予真實姓名、年籍不詳自稱「
    楊淑怡」之女子等情不諱；然矢口否認有何上揭幫助詐欺取
    財之犯行，辯稱：伊係為了辦理貸款，才會交付前開帳戶之
    提款卡（含密碼），並無幫助詐欺取財之犯意云云。惟查：
  (一)上揭系爭合作金庫銀行大里分行帳戶係被告於95年12月 7日
    申請設立，並於99年12月31日將存款提領至僅剩餘額 5元後
    ，在100年1月 3日，將該帳戶之金融卡及密碼，交付「鑫達
    快遞」寄送予真實姓名、年籍不詳自稱「楊淑怡」之女子等
    情，業經被告於本院供述明確，且有合作金庫商業銀行大里
    分行100年2月17日合庫大里存字第1000000664號函附之帳號
    000000000000號帳戶開戶資料、交易明細資料等在卷可稽。
    又被害人陳俊宏、施柏如先後於100年1月5日夜間8時30分許
    、8時許，分別接獲詐騙集團所撥打電話，佯稱陳俊宏、施
    柏如透過電腦網際網路購物之付款方式設定有誤，致陳俊宏
    、施柏如均陷於錯誤，而分別於同日夜間9時21分許、9時25
    分許，操作金融機構自動櫃員機，各轉帳2萬9980元、1萬70
    60元至上開陳信樺所有之系爭帳戶內，且旋遭提領一空等節
    ，亦據證人陳俊宏、施柏如分別於警詢時指證明確，並有郵
    政自動櫃員機交易明細表影本 3紙(含交易失敗)、板信商業
    銀行交易明細表影本 1紙附卷可考，被告對此亦未表爭執，
    堪認證人陳俊宏、施柏如分別所證述遭詐騙之情節應均屬可
    信，是被告所有之系爭帳戶確為詐騙集團所使用，堪以認定
    。
  (二)按刑法上之故意，分為直接故意（確定故意）與間接故意（
    不確定故意），「行為人對於構成犯罪之事實，明知並有意
    使其發生者」為直接故意；「行為人對於構成犯罪之事實，
    預見其發生而其發生並不違背其本意者」為間接故意。而間
    接故意與有認識的過失之區別，在於二者對構成犯罪之事實
    雖均預見其能發生，但前者對其發生並不違背其本意，後者
    則確信其不發生。茲查，自政府開放金融業申請設立後，金
    融機構大量增加，一般人申請銀行活期存款帳戶極為容易且
    便利，未設有嚴格之資格限制，除非銀行活期存款帳戶使用
    人欲將銀行活期存款帳戶充作犯罪之用，否則對一般充作正
    常使用之銀行活期存款帳戶，並無刊登報紙，假借名義，加
    以大量收購之必要，此乃人民均知之常識。且邇來利用電話
    或報紙刊登廣告詐欺取財之犯罪類型層出不窮，該等犯罪多
    數均係利用人頭帳戶作為出入帳戶，並經媒體廣為披載，此
    應為一般人本於一般認知能力所易於意會者，凡對社會動態
    尚非全然不予關注者均能知曉。本件被告行為時已滿27歲，
    為成年智力成熟之人，於警詢自陳從事送貨員工作；在本院
    準備程序更供稱：伊亦知道政府一再在媒體上宣導請民眾勿
    隨意將自己的帳戶資料包括金融卡與密碼，隨意交給來路不
    明的人士，以免被詐欺集團利用等情，其自有一定之社會經
    驗、閱歷，而具一般之智識程度，對於上開各情自有認識，
    其預見及此，卻猶交付上開金融卡等物，足徵此等犯罪之發
    生並不違背其本意。
  (三)被告雖以前詞為辯，惟查：
  1.一般人委託銀行、私人或代辦貸款公司辦理貸款時，通常僅
    須交付自己之身分資料或信用資料（例如：工作證明、存摺
    影本、薪資收入證明等）予對方轉交貸款銀行審核信用狀況
    及核准貸款額度，且會於申辦貸款之際，於作為存款證明之
    帳戶內，留有相當數額之存款，俾供銀行審核時，信任其有
    還款能力或工作能力，而可順利核准貸款，此為事理之常。
    而本件被告交付之系爭帳戶係於交付前，帳戶內餘額僅 5元
    ，此有系爭帳戶交易明細表可稽。被告於本院準備程序復自
    承其因已經貸借了很多款項，而無法再順利向銀行申辦貸款
    ，則以被告有無法順利再向行庫借得款項之情下，顯然無足
    夠之還款資力，如何能僅憑一餘額僅剩 5元之帳戶資料，即
    獲得信用貸款？被告既知以其個人條件再向金融機構申請貸
    款，勢必無法獲准，則何能相信真實姓名、年籍不詳、來歷
    不明之「楊淑怡」能為其申辦貸款？況且，單純辦理信用貸
    款，並不須併同交付提款卡及密碼，借款者如將提款卡及密
    碼一併交付他人，難保不為代辦公司或人員於銀行撥款後侵
    吞入己，而被告在未要求對方提供真實姓名、年籍與住居所
    等之資料或提供擔保之情形下即行交付系爭帳戶資料，所辯
    係為辦理貸款而交付，顯與一般社會經驗法則及交易常規相
    違，自難採信。
  2.再者，縱被告於偵查及本院所稱：因伊已向二家銀行辦貸款
    ，對方說交提款卡給他，他會儘快幫我辦好……，他說貸款
    速度會很快下來，因為當時伊很缺錢；且伊已經借了很多款
    項，對方說可以幫伊順利的貸下來等語係屬真實，則被告與
    該自稱「楊淑怡」之女子豈非欲以非正常管道，據以向金融
    機構詐騙貸款？再佐以被告於偵查中自承：伊亦不能確定對
    方不是詐騙集團成員，及不能確定對方不會將其提款卡作詐
    騙使用，但因當時很缺錢，還是交付帳戶資料等語，益徵被
    告主觀上顯已對於「楊淑怡」向其索求帳戶之動機及目的產
    生懷疑，縱使如此，被告仍將上開帳戶金融卡及密碼寄交「
    楊淑怡」，則其主觀上顯具有縱使「楊淑怡」於取得該等帳
    戶資料後，自行或轉交他人持以實施犯罪，作為詐騙被害人
    匯款之用，亦不違背其本意之不確定故意至明，此參以被告
    僅依奇摩信箱電子郵件之廣告訊息，在不知對方真實姓名、
    公司地址，亦未就貸款之本金、利息商定之情狀下，即交付
    攸關個人財產、信用表徵之帳戶資料辦理貸款，實已偏離一
    般合理之社會情狀，已足以啟人疑竇。是由被告前揭交付系
    爭帳戶資料之情形觀察，與一般之常情顯不相符，縱認被告
    係於閱覽上開廣告訊息後基於貸款目的而交付上開帳戶資料
    ，亦無從據此為有利被告之認定，所辯主觀上無幫助犯意之
    託詞，無足採信。
  (四)綜上所述，被告前揭所辯，僅係事後飾卸之詞，不足採信，
    本件事證明確，被告幫助詐欺取財犯行已堪認定，應依法論
    科。
二、查本件上開姓名、年籍不詳之詐騙集團成員基於意圖為自己
    不法所有之犯意，以前揭詐術，使被害人陳俊宏、施柏如陷
    於錯誤，而將本人之財物匯至前揭被告所申設開立之帳戶並
    隨即領取花用，自係觸犯刑法第339條第1項詐欺取財罪。被
    告將其上開帳戶提供前開詐欺集團之成員等人用以詐騙財物
    ，顯係基於幫助他人詐欺取財之犯意，且所為提供帳戶予他
    人之行為，屬刑法詐欺取財罪構成要件以外之行為，其既以
    幫助他人犯罪之意思而參與犯罪構成要件以外之行為，核其
    所為，係犯刑法第30條第 1項前段、刑法第339條第1項之幫
    助詐欺取財罪。被告幫助他人犯詐欺取財罪，為從犯，應依
    刑法第30條第 2項之規定減輕其刑。被告以一個幫助行為造
    成被害人陳俊宏、施柏如等2人分別受騙匯款，侵害2法益，
    屬想像競合，應從一重處斷。爰審酌被告提供帳戶予不法份
    子使用，非惟幫助詐騙者遂行詐財目的，同時使詐欺者得以
    隱匿其真實身分，減少遭查獲之風險，愈使其等肆無忌憚，
    加深犯罪之猖獗，及被告本件犯罪之動機、目的、手段、品
    行尚佳，並無不良前科，此有臺灣高等法院被告前案紀錄表
    1 份在卷可按、所生危害及犯罪後猶飾詞狡賴犯行，一再藉
    詞諉責，且犯罪後迄今仍未與被害人陳俊宏、施柏如等 2人
    達成民事和解，取得諒解，犯後態度不佳等一切情狀，量處
    如主文所示之刑，並諭知易科罰金之折算標準，以資懲儆。
據上論斷，應依刑事訴訟法第299 條第1 項前段，刑法第339 條
第1 項、第30條第1 項前段、第2 項、第41條第1 項前段，刑法
施行法第1 條之1 第1 項、第2 項前段，判決如主文。
本案經檢察官林于人到庭執行職務。
中    華    民    國    100    年    5    月    25    日
              刑事第八庭  審判長法  官  張智雄
                                法  官  王金洲
                                法  官  陳思成
以上正本證明與原本無異。
如不服本判決應於收受送達後10日內向本院提出上訴書狀，並應
敘述具體理由；其未敘述上訴理由者，應於上訴期間屆滿後20日
內向本院補提理由書（均須按他造當事人之人數附繕本）「切勿
逕送上級法院」。
                                書記官  黃舜民
中    華    民    國    100    年    5    月    25    日
附錄論罪科刑法條：
中華民國刑法第339條
（普通詐欺罪）
意圖為自己或第三人不法之所有，以詐術使人將本人或第三人之
物交付者，處5年以下有期徒刑、拘役或科或併科1千元以下罰金
。
以前項方法得財產上不法之利益或使第三人得之者，亦同。
前二項之未遂犯罰之。